臺灣高等法院臺南分院刑事判決　　　　96年度上訴字第1128號
上　訴　人
即　被　告　甲○○
指定辯護人　本院公設辯護人　乙○○
上列上訴人因毒品危害防制條例案件，不服臺灣雲林地方法院96
年度訴字第46號中華民國96年8月8日第一審判決（起訴案號：臺
灣雲林地方法院檢察署95年度偵字第5806號），提起上訴，本院
判決如下：
    主  文
原判決撤銷。
甲○○販賣第一級毒品，處有期徒刑拾陸年，褫奪公權伍年。扣
案第一級毒品海洛因拾陸包（合計淨重陸點零陸公克）沒收銷燬
之，扣案包裝上開第一級毒品海洛因之夾鏈袋拾陸只、電子秤壹
個、空夾鏈袋壹包（含夾鏈袋壹佰陸拾只）、塑膠鏟伍支及NOKI
A廠牌型號六０三０號行動電話壹支（不含ＳＩＭ卡），均沒收
之，販賣第一級毒品所得新臺幣壹仟元沒收之，如全部或一部不
能沒收時，以其財產抵償之。又販賣第一級毒品，未遂，處有期
徒刑拾年，褫奪公權參年。扣案第一級毒品海洛因拾陸包（合計
淨重陸點零陸公克）沒收銷燬之，扣案包裝上開第一級毒品海洛
因之夾鏈袋拾陸只、電子秤壹個、空夾鏈袋壹包（含夾鏈袋壹佰
陸拾只）、塑膠鏟伍支及NO KIA廠牌型號六０三０號行動電話壹
支（不含ＳＩＭ卡），均沒收之。又販賣第一級毒品，未遂，處
有期徒刑拾年，褫奪公權參年。扣案第一級毒品海洛因拾陸包（
合計淨重陸點零陸公克）沒收銷燬之，扣案包裝上開第一級毒品
海洛因之夾鏈袋拾陸只、電子秤壹個、空夾鏈袋壹包（含夾鏈袋
壹佰陸拾只）、塑膠鏟伍支及NO KIA廠牌型號六０三０號行動電
話壹支（不含ＳＩＭ卡），均沒收之。應執行有期徒刑貳拾年，
褫奪公權伍年。扣案第一級毒品海洛因拾陸包（合計淨重陸點零
陸公克）沒收銷燬之，扣案包裝上開第一級毒品海洛因之夾鏈袋
拾陸只、電子秤壹個、空夾鏈袋壹包（含夾鏈袋壹佰陸拾只）、
塑膠鏟伍支及NO KIA廠牌型號六０三０號行動電話壹支（不含Ｓ
ＩＭ卡），均沒收之，販賣第一級毒品所得新臺幣壹仟元沒收之
，如全部或一部不能沒收時，以其財產抵償之。
    事  實
一、甲○○明知海洛因為毒品危害防制條例所列管之第一級毒品
    ，不得非法持有、販賣，竟意圖營利並基於販賣第一級毒品
    海洛因之犯意，為下列行為：
（一）林峻霆於民國（下同）九十五年十一月二十三日晚上七時
      五十九分許及八時三十八分許，以其持用0000000000號行
      動電話門號，撥打甲○○持用之0000000000號行動電話門
      號聯絡，雙方約妥購買第一級毒品海洛因後，林峻霆即於
      同日晚上九時二十分許，前往雲林縣北港鎮○○路一九二
      巷九號甲○○租屋處後門口之防汛道路旁，以新台幣（下
      同）一千元之價格，向甲○○購買第一級毒品海洛因毒品
      一包。
（二）林峻霆復於翌日（即同年月二十四日）上午九時三十九分
      許，以其持用之上開行動電話撥打與甲○○所持用之前揭
      行動電話聯絡，雙方約妥購買第一級毒品海洛因後，林峻
      霆旋於同日上午十一時三十分許，駕駛車牌號碼ＲＵ─19
      01號自用小客車前往甲○○前述租屋處後門口之防汛道路
      旁，欲以一千元之價格，向甲○○購買第一級毒品海洛因
      一包。嗣雲林縣警察局西螺分局警員於同日上午十一時二
      十分許，持台灣林雲林地方法院核發之搜索票至前開甲○
      ○租屋處執行搜索時，當場查獲前來向甲○○購買第一級
      毒品海洛因之林峻霆，致此次販賣行為未遂，並扣得甲○
      ○所有供販賣第一級毒品所用之電子秤一個、空夾鏈袋一
      包（內含夾鏈袋160個）、NOKIA廠牌型號6030號行動電話
      一支（搭配0000000000號門號ＳＩＭ卡一枚）、塑膠鏟子
      五支，另於甲○○褲子口袋內扣得第一級毒品海洛因十六
      包（驗後合計淨重6.06公克，空包裝重4.21公克）。
（三）林英松於九十五年一月二十四日上午十時九分許，以其所
      使用0000000000號行動電話門號，撥打與甲○○上開電話
      聯絡，雙方約明購買第一級毒品海洛因事宜後，林英松遂
      於同日上午十一時三十五分許，駕駛車牌號碼Ｂ2─8220
      號自用小客車搭載吳南前往雲林縣北港鎮○○路上之鎮
      立游泳池公園旁，欲以二千元之代價，向甲○○購買第一
      級毒品海洛因一包。惟亦因雲林縣警察局西螺分局警員已
      於上開時間在甲○○租屋處執行搜索，經甲○○帶同員警
      至北港鎮立游泳池旁，而查獲前來向甲○○購買第一級毒
      品海洛因之林英松，致此次販賣行為未遂。
二、案經雲林縣警察局西螺分局報告台灣雲林地方法院檢察署檢
    察官偵查起訴。
    理  由
壹、證據能力部分：
一、按被告以外之人於檢察事務官、司法警察官或司法警察調查
    中所為之陳述，與審判中不符時，其先前之陳述具有較可信
    之特別情況，且為證明犯罪事實存否所必要者，得為證據，
    刑事訴訟法第一百五十九條之二定有明文。是依本條規定，
    被告以外之人於司法警察調查時所為之陳述，必具備「可信
    性」及「必要性」二要件，始例外得適用同法第一百五十九
    條之二規定，認有證據能力。此之「必要性」要件，必須該
    陳述之重要待證事實部分，與審判中之陳述有所不符，包括
    審判中改稱忘記、不知道等雖非完全相異，但實質內容已有
    不符者在內，且該審判外之陳述，必為證明犯罪之待證事實
    存在或不存在所不可或缺，二者兼備，始足當之。故此所謂
    「為證明犯罪存在存否所必要者」，既必須達不可或缺之程
    度，自係指就具體個案案情及相關卷證判斷，為發現實質真
    實目的，認為除該項審判外之陳述外，已無從再就同一供述
    者，取得與上開審判外陳述相同供述內容，倘以其他證據代
    替，亦無從達到同一目的之情形而言。查本案被告甲○○爭
    執證人林峻霆、林英松及吳南警詢筆錄之證據能力，而檢
    察官於原審審理時已當庭捨棄引用林峻霆之警詢筆錄（見原
    審卷二第187頁反面），而林英松、吳南於偵訊時已具結
    作證，其證詞大致與警詢時相符，並於原審審理時到庭具結
    作證，並接受被告之詰問，是其等於司法警察調查中所為之
    陳述，已非不可或缺，自無必要性，應認其無證據能力（惟
    仍可為彈劾證據）。
二、本院用以判斷被告是否有公訴人所指犯罪事實依憑之下列證
    據，業經被告及辯護人於本院審理時表示不爭執其等之證據
    能力，同意使用作為認定事實之依據（見原審卷二第62─63
    頁）；本院覆審酌上開文書、陳述作成時，較無人情施壓或
    干擾之情形，以之作為證據亦屬適當，依刑事訴訟法第一百
    五十九條之五第一項規定，均有證據能力。
貳、實體部分：
一、訊據被告甲○○固坦承有於上開時間，使用0000000000號行
    動電話門號與林峻霆、林英松通話之事實，惟矢口否認有何
    販賣第一級毒品海洛因犯行，辯稱：我沒有販賣毒品海洛因
    ，當日警察執行搜索時，另一位綽號「小胖」之人趁機逃跑
    ，警方在我身上扣得之毒品，是我向「小胖」購買後供自己
    吸食之用，我不知道林峻霆當時為何事來找我，而林英松當
    日也只是要來找我聊天，都不是要向我購買毒品，扣案之電
    子秤、塑膠鏟、夾鏈袋是我自己用以分裝毒品後方便吸食云
    云。辯護意旨則以：證人林峻霆、林英松於偵查中之陳述顯
    有瑕疵，不足採信，且林峻霆未曾見過被告，無法確認被告
    就是其購買毒品對像之「小胖」，而林英松則因懷恨被告帶
    同警方查獲，證詞可信度不高；再者，林峻霆、林英松於電
    話中均未與被告談及交易毒品情事，又查獲該二人時，被告
    已在警方控制中，僅係林峻霆、林英松單方欲向被告購買毒
    品，被告無販賣毒品之故意，應不成罪等語置辯。
二、查上開事實欄一之（一）、（二）販賣海洛因予林峻霆部分
    ：
（一）證人林峻霆於九十六年七月二十五日原審具結證稱：我於
      九十五年十一月二十三日下午七、八時許，有以00000000
      00號行動電話門號撥打0000000000號行動電話門號，與該
      電話門號使用人「小胖」約定購買毒品海洛因，並於同日
      在北港防汛道路堤防旁某棟房子外，將一千元放入該屋窗
      戶內，對方即拿一包一千元之海洛因給我，因為我有吸食
      海洛因習慣，所以能確認該次「小胖」交給我的就是毒品
      海洛因；我另又於翌日上午九時許，以上開行動電話與「
      小胖」前述行動電話聯絡，約定要向「小胖」購買毒品海
      洛因，待到達約定地點時，再次撥打電話給「小胖」，但
      都無人接聽，掛完電話後就被警察查獲等語（見原審卷三
      第102、103頁及第108頁反面）。核與證人林峻霆於九十
      五年十一月二十四日偵查中，就其如何與被告以電話與「
      小胖」約定購買毒品事宜及如何至被告租屋處取得一定金
      錢數量之毒品等細節，在相隔約八個月後，證詞仍能大致
      相符。可知若非親身經歷之事實，斷難如此鉅細靡遺，益
      增其證詞之可信度。
（二）被告於偵查中及原審均自承0000000000號行動電話門號為
      其所使用（見偵卷第14頁、原審卷一第11頁），經核該行
      動電話門號分別於九十五年十一月二十三日十九時五十九
      分五十一秒、同日二十時三十八分三十五秒及同年月二十
      四日上午九時三十九分十秒，均有與林峻霆所持用之0000
      000000號門號行動電話通聯，此有臺灣大哥大資料查詢表
      一份在卷可稽（見偵卷第47─48頁），由上開通聯紀錄可
      知證人林峻霆確曾於九十五年十一月二十三日晚上七時五
      十九分、八時三十八分許及同年月二十四日上午九時三十
      九分許與被告聯絡。顯見證人林峻霆證述曾以電話向「小
      胖」購買毒品海洛因之情節非虛。
（三）本案於被告之上開租屋處扣案第一級毒品海洛因十六包，
      驗後合計淨重六．０六公克（空包裝重4.21公克），有法
      務部調查局九十五年十二月二十三日調科壹字第09523050
      000號鑑定書一份存卷可憑（見原審卷一第31頁）。員警
      又在被告租屋處一樓臥房查獲供量秤、分裝毒品所用之電
      子秤一個、空夾鏈袋一包（內含夾鏈袋160個）、塑膠鏟
      管五支及其所有供聯絡販毒事宜所用之NOKIA廠牌型號603
      0號行動電話一支（含0000000000號行動電話ＳＩＭ卡一
      枚）扣案可證，足認被告確持有數量不少之毒品海洛因，
      並有電子秤、夾鏈袋可供分裝使用。足證林峻霆前揭證述
      應與事實相符而堪以採信。
（四）證人林峻霆於原審作證時改稱未曾見過「小胖」之人，乃
      查獲警員告知其被告就是「小胖」，所以才說是向被告購
      買毒品海洛因云云。惟林峻霆於偵查中經檢察官確認後，
      清楚陳稱被告即是綽號「小胖」之人（見偵卷第11頁），
      甚而在檢察官點呼被告入庭時，林峻霆復當場指認「小胖
      」即是被告，並經載明偵訊筆錄（見偵卷第14頁），則其
      嗣後於原審翻異前詞，已難令人置信；參以林峻霆於上開
      二日均係撥打0000000000門號電話向「小胖」購買毒品海
      洛因，而該門號於當時乃由被告使用中，業敘如前，被告
      於原審亦自承有以該支手機與林峻霆通聯（見原審卷一第
      11頁）。再者，林峻霆於原審證稱：我依與「小胖」之約
      定，於九十五年十一月二十四日到達我要去敲門拿取毒品
      的房屋時，警察已經在該屋內查獲被告，而當時屋內除被
      告外，並無查獲其他人等語（見原審卷三第109頁）。雖
      被告辯稱當時尚有一人逃逸，惟始終無法供出該人之真實
      姓名或具體特徵而得特定對像足供查證。故其所辯不足採
      信。此外，證人林英松於原審亦證稱被告就是「小胖」無
      誤（見原審卷三第111頁反面）。據上，林峻霆既撥打電
      話與「小胖」聯絡購買毒品，而被告所持用之行動電話即
      是林峻霆通聯購買毒品之門號，且經警查獲之際，僅有被
      告一人出現在雙方約定之交易地點，足認林峻霆證稱於九
      十五年十一月二十三日購買並取得毒品海洛因一千元及於
      同年月二十四日在電話中約妥拿取毒品海洛因之「小胖」
      ，確係被告無訛。
（五）按非法販賣海洛因係政府嚴予查緝之違法行為，且海洛因
      可任意分裝，而每次買賣之價量，亦隨時隨雙方關係之深
      淺、當時之資力、需求程度及對行情之認知等因素，機動
      調整，因之販賣之利得，除經被告坦承或帳冊價量均臻明
      確外，委難察得實情，是縱未確切查得販賣賺取之實際差
      價，但除別有事證，足認係按同一價格轉讓而確未牟利之
      情形外，尚難執此認非法販賣之事證有所不足，致知過坦
      承者難辭重典，飾詞否認者反得逞僥倖，而失情理之平；
      且海洛因之價格昂貴，取得不易，凡為販賣之不法勾當者
      ，苟無利可圖，應無甘冒被查緝法辦重刑之危險，平白無
      端義務為該買賣工作，是其販入之價格必較售出之價格低
      廉，而有從中賺取買賣差價牟利之意圖及事實，應符合論
      理法則且不違背社會通常經驗之合理判斷。是被告向他人
      販入海洛因後再販賣予林峻霆，應有從中賺取買賣價差，
      其有牟利之意圖至為灼然。又證人林峻霆於偵查中及原審
      均一致證稱其於九十五年十一月二十三日向被告購買之毒
      品價格為一千元，據此足認被告此部分販賣第一級毒品海
      洛因共得款一千元。
三、次查，上開事實欄一之（三）販賣海洛因予林英松部分：
（一）證人林英松於九十五年十一月二十四日上午十時九分許，
      以0000000000號行動電話門號與「小胖」所持用之000000
      0000行動電話門號聯絡，雙方約妥購買第一級毒品海洛因
      二千元後，林英松旋於同日上午十一時三十五分許，駕駛
      車牌號碼Ｂ2─8220號自用小客車搭載吳南前往北港鎮
      立游泳池公園旁，欲向「小胖」拿取毒品，惟遭被告帶同
      警員到場查獲致未取得毒品，且「小胖」之人即是被告等
      情，業據林英松於偵查中及原審證述在卷（見偵卷第193
      頁及原審卷三第111、112、118、119頁）。
（二）被告係其主動帶同警方至北港鎮立游泳池旁查獲林英松等
      語（見警卷第10頁），雖其辯稱林英松係前來與之聊天，
      惟被告當時已遭警查獲並扣得毒品海洛因、電子磅秤、夾
      鏈袋等物，衡情，被告當下必定心繫案情，豈會莫名帶領
      警方查證與案情不相干之人，且警方亦不至徒浪費時間任
      被告擺佈，是以被告當時確有向警方供出林英松為與之相
      約購買毒品者，較符吾人之一般生活經驗，被告前揭辯解
      不足採信。
（三）證人林英松於原審證稱：當時吳南腳受傷，我載他去換
      完藥後，我在車上即告訴他要順便去找「小胖」拿毒品等
      語（見原審卷三第113頁），核與證人吳南於偵查中證
      稱：「（問：為何指證甲○○？）今天我與我叔叔林英松
      就是要跟他買，我在車上時我叔叔跟我說他要去跟小胖拿
      海洛因」等語相符（見偵卷第11頁），雖吳南嗣於原審
      作證時改稱在開車路途中，林英松並未向其表示將去購買
      毒品云云（見原審卷二第118頁），除與其本身在偵查中
      之證詞不一致外，亦與林英松上開證述內容不符，難以遽
      採。又縱認吳南始初不知林英松係要向被告拿取毒品一
      情屬實，惟又依其於原審證稱：是在警察出現的那一瞬間
      ，尚未打開車門時，因為被警察包圍，所以我問林英松到
      底怎麼了，林英松才在車上親口對我說他要去拿海洛因等
      語（見原審卷二第118頁反面、第123頁），亦可認林英松
      在為警查獲盤問前，業已告知吳南係因購買毒品一事而
      遭警攔檢，益證林英松當時已與被告約定毒品交易之事，
      始能在警方盤問前即洞先知悉為何遭警攔查。
（四）被告所持用之0000000000號行動電話門號於95年11月24日
      上午10時9分許，確有與林英松所持用之0000000000號行
      動電話門號通聯，有上開臺灣大哥大資料查詢表一份存卷
      可查（見偵卷第48頁），顯見林英松證述當日曾以電話向
      被告約談毒品交易事宜乙節，自有所憑。此外，並有前揭
      扣案物可佐，足認被告確實持有分裝妥當之毒品十六包可
      供交易，林英松上開證述應與事實相符，堪予採信。
（五）至證人林英松於偵查中證稱0000000000號門號行動電話為
      其向友人「阿川」借用，而與其於原審證稱該門號電話為
      其大哥所有不符。惟犯罪行為係多數舉動所形成之動態過
      程，證人對於案發事實之敘述，受個人思考方式、記憶能
      力及犯罪距離案發時間久暫等因素侷限，往往對於枝節末
      微無法完整連貫呈現，故上開門號行動電話既與被告當時
      所持用之行動電話有所通聯，業經原審認定如前，則林英
      松究係向何人借用0000000000號門號手機，並非本案構成
      要件必要之點，林英松之陳述未能一致，或可能因記憶而
      有些微出入，依前開說明，尚難因此即認其前開證述均不
      可採信。
（六）按海洛因之價格昂貴，取得不易，售出之價格必較販入之
      價格高而得從中賺取買賣差價牟利，業經說明如前，是被
      告向他人販入海洛因後再販賣予林英松，應有從中賺取買
      賣價差，其有牟利之意圖亦至為灼然。
四、被告辯稱扣案之毒品海洛因、電子秤、塑膠鏟、夾鏈袋係其
    用以分裝毒品後方便吸食云云。惟查，海洛因之價格昂貴，
    取得不易，乃眾所週知之事實，而被告於分裝海洛因過程中
    ，必有無謂耗損，甚且將海洛因分裝成愈多包，則沾染於夾
    鏈袋上而無法析離施用之粉末亦隨之增加。又被告自承從事
    臨時工（見原審卷一第14頁反面），並非資金闊綽之人。是
    其對於毒品之施用必定錙銖必較，其辯稱分裝毒品俾便施用
    ，自不足採信。另扣案之電子秤屬販毒者最常見之秤重工具
    ，倘被告僅係一般吸毒者，無須使用電子秤如此精密之儀器
    ，雖其辯稱心臟不好，所以秤重定量施用，然經原審質之每
    次施用之份量為何，被告卻無法說出計量之單位（見原審卷
    一第12頁反面）。且觀諸卷附照片所示，扣案之十六包海洛
    因，其重量分別為1.06、0.34、0.35、0.30 0.37、0.29 、
    0.34、0.34、1.21、0.29、0.34、0.34、0.66、0.25、0.57
    、1.83公克（毛重，見警卷第30頁反面），非如被告所述秤
    重等量施用，是其辯稱扣案磅秤係為確認不得過量吸用海洛
    因云云，自無可採。況原審向財團法人嘉義基督教醫院函詢
    被告有無因心臟病至該院就醫，該院回函略稱：病患甲○○
    於九十四年六月十六日因胸悶、胸痛、血壓高至本院心臟科
    住院，經心導管攝影檢查，顯示無嚴重冠狀動脈阻塞，且心
    臟功能正常等語，有該院九十六年一月三十一日（96）嘉基
    醫字第0148號函暨所附病歷一份在卷可查（見原審卷一第33
    頁）。足證被告上開辯詞確屬不實，扣案之電子磅秤、空夾
    鏈袋塑、膠鏟子等物，係被告販賣毒品秤重所用，應堪認定
    。
五、原審辯護意旨認林峻霆、林英松於九十五年十一月二十四日
    ，在電話中尚未與被告談及交易毒品情事，又查獲該二人之
    際，被告已在警方控制中，僅係其二人單方欲向被告購買毒
    品，被告已無販賣毒品之故意，不應成罪等語。惟查，林峻
    霆前不認識被告，係經友人介紹專為向被告購買毒品，交易
    模式乃先由林峻霆以電話聯絡被告，經被告確認其為本人無
    誤後，林峻霆即前往被告租屋處將金錢自該處窗戶送入，被
    告再將等價之海洛因遞出，業據證人林峻霆於原審證述明確
    （見原審卷三第108、109頁），是林峻霆既於九十五年十一
    月二十四日上午以電話聯絡被告取得被告確認後而前往拿取
    毒品，雙方自已達成買賣毒品之合意。另證人林英松亦於同
    日上午撥打電話予被告聯絡，而被告復於同日帶同警方前往
    北港鎮立游泳池查獲前往拿取毒品之林英松，均如前述。顯
    見被告與林英松亦已達成買賣毒品之合意甚明。另本案被告
    遭警執行搜索查獲之時間係在九十五年十一月二十四日上午
    十一時二十分許，有雲林縣警察局西螺分局搜索扣押筆錄一
    份在卷可憑（見警卷第3─5頁），而林峻霆、林英松與被告
    以電話聯絡約定購買毒品之時間各在同日上午九時三十九分
    許及上午十時九分許，有如前述，均在被告遭警查獲前，被
    告尚未在警方控制下，斯時被告自有販賣毒品之故意。此外
    ，被告遭警查獲後，林峻霆、林英松均持續撥打被告行動電
    話，但被告並未接聽，此有被告之警詢筆錄可證（見警卷第
    9頁），復經林英松於原審證述明確（見原審卷三第119頁反
    面）。可知，警方並未要求被告撥打電話誘使林峻霆、林英
    松前來向其購買毒品，均無足認被告欠缺販賣毒品海洛因予
    林峻霆、林英松之故意。據上，被告既與林峻霆、林英松約
    妥毒品交易事宜，惟因遭警當場查獲致未能取得海洛因，該
    二次毒品之交易均應屬未遂。
六、綜上所述，被告前揭辯詞均不足採，其販賣第一級毒品海洛
    因之犯行，事證已臻明確，應堪認定。
七、論罪：
（一）查海洛因係毒品危害防制條例第二條第二項第一款所明定
      之第一級毒品，依法不得非法持有及販賣。核被告就犯罪
      事實一（一）部分之所為，係犯毒品危害防制條例第四條
      第一項之販賣第一級毒品罪。被告就犯罪事實一（二）、
      （三）部分，已著手販賣行為之實施，惟林峻霆、林英松
      並未取得毒品，其犯罪尚屬未遂，所犯係毒品危害防制條
      例第四條第六項、第一項之販賣第一級毒品未遂罪。
（二）被告販賣第一級毒品前之持有海洛因低度行為，為販賣之
      高度行為所吸收，不另論罪。
（三）被告就犯罪事實一（二）、（三）部分，屬未遂犯，應依
      刑法第二十五條第二項規定，減輕其刑。
（四）按修正前刑法第五十九條規定，犯罪之情狀可憫恕者，得
      酌量減輕其刑，同法第五十七條規定，科刑時應審酌一切
      情狀，尤應注意左列事項 (共十款)為科刑重輕之標準，
      兩條適用上固有區別，惟所謂「犯罪之情狀」與「一切情
      形」云云，並非有截然不同之領域，於裁判上酌減其刑時
      ，應就犯罪一切情狀 (包括第五十七條所列舉之十款事項
      )，予以全盤考量，審酌其犯罪有無可憫恕之事由 (即判
      例所稱有特殊之原因與環境等等，在客觀上足以引起一般
      同情，以及宣告法定低度刑，是否猶嫌過重)，以為判斷
      。故適用第五十九條酌量減輕其刑時，並不排除第五十七
      條所列舉十款事由之審酌，惟其程度應達於確可憫恕，始
      可予以酌減。有最高法院七十年度第六次刑事庭會議決議
      可參。而新法第五十九條已將刑之酌減審認標準之見解予
      以明文化，認犯罪之情狀須「顯」可憫恕，認「科以最低
      度刑仍嫌過重」者，得酌量減輕其刑。又參酌釋字第二六
      三號解釋，若不分犯罪情況及結果如何，概以死刑、無期
      徒刑為法定刑，立法甚嚴，若有情輕法重之情，裁判時本
      有刑法第五十九條酌量減輕其刑之適用，足以免過嚴之刑
      ，與憲法尚無牴觸。是若有情輕法重，及刑法第五十九條
      所規定之情，對被告所犯之罪酌量減輕其刑，自為法之所
      許。查被告所犯之毒品危害防制條例第四條第一項之販賣
      第一級毒品罪，本刑為死刑或無期徒刑，本案查得被告賣
      第一級毒品海洛因之犯行僅一次既遂、二次未遂，所得金
      額僅一千元，其惡性及犯罪情節實與大量走私進口或長期
      販賣毒品之大盤販毒者有別。然販賣第一級毒品之法定最
      低刑為無期徒刑，而被告上開被查獲之第一級毒品海洛因
      之純質淨重僅六．０六公克，已如上所述所示，顯見其犯
      罪之情節尚屬輕微，尚非不可憫恕，情輕法重，若仍判處
      最輕之本刑無期徒刑，在客觀上顯足以引起一般同情，應
      依刑法第五十九條之規定，減輕其刑，並就犯罪事實一（
      二）、（三）部分遞減之。
（五）被告先後上開一次販賣第一級毒品既遂、二次販賣第一級
      毒品未遂之犯行，犯意各別，應分論併罰。
八、撤銷改判之理由：原審以被告所犯罪證明確，因予論罪科刑
    ，固非無見。惟查：按刑法第五十六條修正後之多次販賣毒
    品之犯行，除符合接續犯之要件外，應一罪一罰，有最高法
    院九十六年度第九次刑庭決議可參。查被告販賣毒品給林峻
    霆與林英松係於其二人與被告聯繫後，始告始分生販賣第一
    級毒品給其二人之犯意，並非被告於購得毒品時，自始即生
    要分次販賣其二人之犯意，是被告上開所為尚不符接續犯之
    要件，應採一罪一罪。茲原番認被告上開販賣第一級毒品給
    林峻霆及林英松之犯行，係基於一個犯罪意思之接續實施，
    為接續犯，僅論以一個販賣第一級毒品既遂罪，尚屬無據，
    自有未洽。被告上訴意旨，空言原審認事用法有欠允當，雖
    無理由。然原審既有上開不當之處，自應由本院予以撤銷改
    判，以期適法。
九、量刑：爰審酌被告前因施用毒品案件，曾經法院裁定送觀察
    、勒戒，有臺灣高等法院被告前案紀錄表可憑，其清楚知悉
    販賣毒品海洛因供人吸食，足以導致施用者產生精神障礙、
    性格異常之身心，戕害國人身體健康，惟仍為貪圖一己私利
    ，不惜違法犯紀，販賣毒品供人吸食，對社會治安之破壞及
    國人身心之戕害甚大，其犯販賣第一級毒品之對象僅有二人
    ，犯後仍否認犯罪，欠缺悔意等一切情狀，分別量處如主文
    第二項所示之刑，並定其應執行之刑，以示懲儆。再依被告
    犯罪之性質為販賣毒品，有褫奪公權之必要，併依刑法第三
    十七條第二項宣告褫奪公權如主文第二項所示，並僅就其中
    最長期間執行之。
十、沒收部分：
（一）扣案海洛因十六包（合計淨重6.06公克），為查獲之第一
      級毒品，依毒品危害防制條例第十八條第一項前段規定沒
      收銷燬之。
（二）扣案包裝上開海洛因之夾鏈袋十六只，係被告用於包裝海
      洛因之外包裝袋；電子秤一個、空夾鏈袋一包（內含夾鏈
      袋160個）、塑膠管鏟五支，係被告所有用於分裝毒品，
      均在便利販賣使用；另其持用NOKIA廠牌型號6030號行動
      電話一支（所搭配00000000000號門號ＳＩＭ卡1枚，係屬
      電信公司所有），亦係被告所有供聯絡販毒用，均依毒品
      危害防制條例第十九條第一項規定，宣告沒收之。
（三）被告販賣第一級毒品海洛因所得共一千元，依毒品危害防
      制條例第十九條第一項規定，併予宣告沒收之，如全部或
      一部不能沒收時，以其財產抵償之（金錢財物無追徵價額
      之問題）。
（四）另查扣案之玻璃球二個、安非他命四包（合計毛重2.11公
      克），為供被告施用安非他命之物，應在該案中宣告沒收
      。又林峻霆係於查獲前一日向被告購買毒品，又無從辨識
      林峻霆所交付之一千元是否包含於扣案之一萬九千三百元
      現金內，即無證據足資證明該筆扣案款項係被告犯罪所得
      ；再扣案之SAMSUNG廠牌及NOKIA廠牌型號6100號行動電話
      各一支，亦無證據可認被告持之與林峻霆、林英松聯絡交
      易毒品，均不併為沒收之諭知，附此敘明。
參、不另為無罪諭知部分：
一、公訴意旨另以：被告於九十五年十一月二十日上午八、九時
    許及同年月二十二日上午八、九時許，均在被告上開租屋處
    後門防汛道路旁，各以一千元及二千元之代價，販賣第一級
    毒品海洛因予林英松共二次，因認被告此部分亦涉犯毒品危
    害防制條例第四條第一項之販賣第一級毒品罪嫌等語。
二、按事實之認定應憑證據，如未能發現確實之證據，或證據不
    足以證明，自不能以推測或擬制之方法以為裁判基礎；再犯
    罪事實所憑之證據，無論係直接證據或間接證據，其為訴訟
    上之證明，須於一般人均不致有所懷疑而得確信為真實之程
    度，始得據為有罪之認定，倘其證明尚未達此程度而尚有合
    理之懷疑存在時，本諸無罪推定原則，自應為被告無罪之諭
    知；又被告否認犯罪事實所持辯解縱使不能成立，除非有確
    實證據足以證明對於被告犯罪已無合理之懷疑外，不能遽為
    有罪之認定；刑事訴訟法規定被告有緘默權，被告基於不自
    證己罪原則，既無供述之義務，亦不負自證清白之責任，不
    能因被告未能提出證據資料證明其無罪，或對於被訴之犯罪
    事實不置可否，即認定其有罪，最高法院九十二年台上字第
    二五七０號判決即首揭此旨。故被告否認犯罪事實所持之辯
    解縱使不能成立，如無積極證據足以證明其犯罪行為，自不
    能以推測或擬制之方法以為裁判之基礎，此即為無罪推定原
    則之宗旨所在。為貫徹此原則，檢察官對於被告之犯罪事實
    ，應負實質舉證責任。刑事訴訟法修正後第一百六十一條第
    一項規定「檢察官就被告犯罪事實，應負舉證責任，並指出
    證明之方法」，明訂檢察官舉證責任之內涵，除應盡「提出
    證據」之形式舉證責任外，尚應「指出其證明之方法」，用
    以說服法院，使法官「確信」被告犯罪構成事實之存在。此
    「指出其證明之方法」，應包括指出調查之途徑，與待證事
    實之關聯及證據之證明力等事項，最高法院九十一年度第四
    次刑事庭會議業已明揭其旨。
三、公訴人認被告涉犯上開二次販賣第一級毒品予林英松之犯行
    ，係以證人林英松於警詢、偵查中及原審之證詞及臺灣大哥
    大資料查詢表為主要論斷。訊據被告固不否認0000000000號
    行動電話門號為其所持用之事實，惟堅詞否認有何該部分犯
    行，辯稱：我沒有販賣海洛因予林英松等語。經查：
（一）有關林英松上開二次向被告購買海洛因之事實，證人林英
      松於偵查中證稱：我於九十五年十一月二十日及二十二日
      早上、九點，在北港鎮立游泳池大門口牆壁上之公用電話
      撥打被告持用之0000000000號行動電話門號，並約在北港
      鎮立游泳池旁取貨，第一次購買一千元，第二次購買二千
      元等語（見偵卷第13、58頁）。惟於原審則證稱：我於九
      十五年十一月二十日，以北港鎮立游泳池大門口公用電話
      撥打被告手機，向其購得三千元海洛因（見原審卷三第11
      2頁反面、第113頁），九十五年十一月二十二日，我忘記
      向被告購買多少海洛因，大概是一至三千元，也是在北港
      鎮立游泳池，由一個比被告還胖的人拿給我等語（見原審
      卷三第115頁）。依上開證詞可知，林英松證述其向被告
      購買毒品之金額並不一致，且於檢察官訊問時，並未提及
      於九十五年十一月二十二日係由另外他人代替被告交付毒
      品，已有瑕疵。
（二）北港鎮立游泳池大門旁之公用電話號碼為0000000，此有
      中華電信股份有限公司雲林營運處九十六年一月二十二日
      日雲一客字第09 60000021號函在卷足稽（見原審卷一第
      29頁）；經核被告持用之0000000000號行動電話門號於九
      十五年十一月二十日及同年月二十二日之雙向通聯紀錄結
      果，僅有於九十五年十一月二十二日十五時四十九分二十
      九秒，有與0000000號公用電話通聯，此外查無該二支門
      號電話有其他之通聯紀錄，亦有臺灣大哥大資料查詢表1
      份在卷可憑（見偵卷第46頁）。是以該二支門號電話通聯
      之時間既在九十五年十一月二十二日下午三時四十九分許
      ，顯與林英松所述係在該日上午八、九時許撥打電話，並
      在同日上午八、九時許與被告見面取得毒品之內容，不相
      吻合，林英松證詞既與客觀事實不符，自難單以林英松之
      證詞遽為被告有罪判決之唯一證據。
四、綜上所述，林英松證稱曾於九十五年十一月二十日、二十二
    日向被告購買毒品海洛因一情存有上開瑕疵，且依通聯紀錄
    無從佐證林英松所述為真。本院對檢察官起訴被告此部分販
    賣第一級毒品海洛因予林英松之事實，無法形成確信；此外
    ，檢察官復未提出其他積極證據足資證明被告有該部分犯行
    ，揆之前揭意旨，自不能證明被告有此部分之犯罪，因檢察
    官認此部分與上開經本院判處有罪部分，為接續犯之一罪關
    係，爰不另為無罪之諭知。
肆、被告甲○○經合法傳喚，無正當理由不到庭，爰不待其陳述
    逕行判決。
據上論結，應依刑事訴訟法第三百六十九條第一項前段、第三百
七十一條、第三百六十四條、第二百九十九條第一項前段，毒品
危害防制條例第四條第一項、第六項、第十八條第一項前段、第
十九條第一項，刑法第十一條、第二十五條第二項、第五十九條
、第三十七條第二項、第五十一條第五款、第八款，判決如主文
。
本案經檢察官蘇南桓到庭執行職務。
中　　華　　民　　國　　96　　年　　12　　月　　11　　日
                  刑事第二庭    審判長法　官  葉居正
                                      法　官  洪碧雀
                                      法　官  吳勇輝
以上正本證明與原本無異。
如不服本判決，應於收受本判決後十日內向本院提出上訴書狀。
其未敘述上訴理由者並得於提起上訴後十日內向本院補提理由書
狀（均須按他造當事人之人數附繕本）「切勿逕送上級法院」。
　　　　　　　　　　　　　　　　　　　書記官  李良倩
中　　華　　民　　國　　96　　年　　12　　月　　11　　日
附錄本案論罪科刑法條全文：
毒品危害防制條例第4條
製造、運輸、販賣第一級毒品者，處死刑或無期徒刑；處無期徒
刑者，得併科新臺幣1 千萬元以下罰金。
製造、運輸、販賣第二級毒品者，處無期徒刑或7 年以上有期徒
刑，得併科新臺幣7 百萬元以下罰金。
製造、運輸、販賣第三級毒品者，處5 年以上有期徒刑，得併科
新臺幣5 百萬元以下罰金。
製造、運輸、販賣第四級毒品者，處3 年以上10年以下有期徒刑
，得併科新臺幣3 百萬元以下罰金。
製造、運輸、販賣專供製造或施用毒品之器具者，處1 年以上7
年以下有期徒刑，得併科新臺幣1 百萬元以下罰金。
前五項之未遂犯罰
